【裁判字號】    97,交抗,2003
【裁判日期】    971201
【裁判案由】    違反道路交通管理處罰條例
【裁判全文】
臺灣高等法院交通事件裁定            97年度交抗字第2003號
抗  告  人
即受處分人  甲○○
上列抗告人因違反道路交通管理處罰條例案件，不服臺灣桃園地
方法院中華民國97年10月31日所為裁定（97年度交聲字第1104號
），提起抗告，本院裁定如下：
    主  文
抗告駁回。
    理  由
一、抗告意旨略以：原裁定所述抗告人聲明異議意旨竟誤為對造
    機車煞車痕長達7.1 公分云云，顯然原裁定認知有誤，抗告
    人原聲明異議意旨係稱對方機車倒地刮痕長達7.1 公尺，絕
    非原裁定所稱煞車痕長達7.1 公分，顯然法官對此認知有誤
    ；原裁定採信車鑑會鑑定，以異議人駕車在案發地未讓直行
    車先行為據，惟依現場圖所示，死者係先倒地（長達7.1 公
    尺）再碰及異議人汽車，實非異議人可目擊或預測防範，蓋
    對方車輛倒地在先，並非一般正常行駛，異議人若可看見，
    自當會作停止轉彎動作，然對造倒地後，非異議人可預見，
    且休旅車車身較一般車輛高，更無法看見倒地側面而來之機
    車，請求詳查，撤銷原裁定，以還抗告人清白云云。
二、按汽車駕駛人轉彎時，有轉彎車不讓直行車先行者，處新台
    幣（以下同）600 元以上1,800 元以下罰鍰，並記違規點數
    1 點；又汽車駕駛人，駕駛汽車違反道路交通安全規則、第
    33條之管制規則，因而肇事致人死亡者，吊銷其駕駛執照，
    一年內不得考領駕駛執照，道路交通管理處罰條例第48條第
    1 項第6 款、第63條第1 項第1 款、第61條第1 項第4 款分
    別定有明文。次按汽車行駛至交岔路口，其行進、轉彎，轉
    彎車應讓直行車先行，道路交通安全規則第102 條第1 項第
    7 款亦有明文。
三、經查：
  (一)抗告人即受處分人甲○○於民國97年4 月7 日20時57分許，
    駕駛車號5892-KA 號自用小客貨車，沿大觀路一段由觀音往
    大園方向向北行駛，行經桃園縣觀音鄉○○路○段與成功路
    一段口，欲左轉成功路一段時，嗣與對向直行於成功路一段
    駕駛車號268-BQY 號重型機車之鄭國政發生碰撞，造成機車
    騎士鄭國政傷重不治死亡，因受處分人有轉彎車不讓直行車
    先行之過失致死違規情事，經桃園縣政府警察局交通隊填製
    桃園縣政府警察局桃警局交字第DP0000000 號舉發違反道路
    交通管理事件通知單，限於97年6 月23日前向原處分機關交
    通部公路總局新竹區監理所桃園監理站到案陳述，嗣受處分
    人於97年6 月5 日提出陳述，惟依據現場圖及照片分析研判
    ，鄭國政雖有酒後駕車之違規情事，然其行駛狀態為直行車
    ，受處分人為轉彎車，依據道路交通安全第102 條第1 項第
    7 款之規定，轉彎車應讓直行車先行，原舉發違規事實並無
    不當。爰經原處分機關於97年6 月30日以壢監裁字第裁53-D
    P0000000號裁決書，認受處分人違反道路交通管理處罰條例
    第48條第1 項第6 款，處受處分人罰鍰900 元，並依同條例
    第61條第1 項第4 款規定吊銷駕駛執照，1 年內禁考，且依
    同法第63條規定，記違規點數1 點。
  (二)受處分人確有於上揭時間，行經上揭地點，欲左轉成功路一
    段，依規定轉彎車應讓直行車先行，以避免危險之發生，而
    依當時天候晴、夜間光線充足、路面乾燥、無缺陷、無障礙
    物及視距良好等，並無不能注意之情事，竟疏未注意，貿然
    左轉，致與對向被害人駕駛之重型機車發生碰撞，造成被害
    人頭部大量出血，於送醫急救前即已傷重不治死亡，有卷附
    桃園縣政府警察局道路交通事故肇因研判表、道路交通事故
    調查報告表、道路交通事故現場圖、現場照片、道路交通事
    故調查筆錄、道路交通事故當事人酒精測定紀錄表、生化檢
    驗報告單、壢新醫院診斷證明書在卷可稽，足認受處分人係
    轉彎車未讓直行車先行，致發生碰撞肇事，被害人確因本件
    道路交通事故致死甚明。況依臺灣省桃園縣區車輛行車事故
    鑑定委員會97年6 月3 日桃縣鑑970300案件鑑定意見書所為
    之鑑定意見，亦認本案車禍係因受處分人駕車行經管制號誌
    正常運作交岔路口，左轉彎車未讓對向直行車先行為肇事主
    因，是受處分人未注意上開規定以致肇事，顯有過失，且其
    過失行為與被害人之死亡間，具有相當因果關係，而經送覆
    議結果亦同前開認定，此有臺灣省車輛行車事故覆議鑑定委
    員會97年7 月15日覆議字第0976202711號函文影本1 紙在卷
    可按。縱被害人有酒醉駕車等違規、過失情事，亦係受處分
    人於將來關於本案之民事損害賠償案件可否主張過失相抵之
    問題，與其有無違規情事有別，此節所辯顯無足採。基上，
    受處分人確有於上述時地轉彎車不讓直行車先行之情事，原
    處分機關以其於期限內到案陳述意見，並依道路交通管理事
    件統一裁罰基準表予以罰處，自屬有據，於法相合。
  (三)綜上所述，原處分機關依修正前道路交通管理處罰條例第48
    第1 項第6 款、第61條第1 項第4 款、第63條第1 項規定，
    對受處分人裁處900 元，吊銷駕駛執照，一年內禁考，並記
    違規點數1 點，其認事用法均無違誤，原審因認本件異議為
    無理由，應予駁回，經核尚無不當。原裁定雖誤繕抗告人之
    異議意旨「鄭國政當時係違規行駛於內側車道，且酒測值高
    達0.5955毫克，在碰撞異議人右前側車門前已行車不穩，故
    有留下『煞車痕長達7.1 公分』」，然原裁定援引臺灣省桃
    園縣區車輛行車事故鑑定委員會97年6 月3 日桃縣鑑970300
    案件鑑定意見書之鑑定意見及臺灣省車輛行車事故覆議鑑定
    委員會97年7 月15日覆議字第0976202711號函之意見，據以
    認定抗告人確有於上述時地轉彎車不讓直行車先行之情事，
    尚難認有何違誤。再被害人所駕機車係在受處分人對向，並
    非側面，受處分人所謂其休旅車車身較一般車輛高，無法看
    見倒地側面而來之機車云云，顯為卸責之詞。依卷附道路交
    通事故現場圖所示（原審卷第31頁），被害人刮地痕起點係
    接近於該交叉路口中央，當係受處分人駕車未讓被害人先直
    行，致被害人發現冒然左轉之受處分人時，欲煞車已然不及
    而倒地撞上受處分人之小客貨車，是臺灣省桃園縣區車輛行
    車事故鑑定委員會及臺灣省車輛行車事故覆議鑑定委員會均
    認定受處分人未讓直行車先行為肇事主因，並非無據。抗告
    意旨所謂「被害人車輛倒地在先，並非一般正常行駛，異議
    人若可看見，自當會作停止轉彎動作，然對造倒地後，非異
    議人可預見，且休旅車車身較一般車輛高，更無法看見倒地
    側面而來之機車」云云，核無理由，應予駁回。
據上論結，應依道路交通管理處罰條例第89條、道路交通案件處
理辦法第26條，刑事訴訟法第412 條，裁定如主文。
中    華    民    國    97    年    12    月    1     日
                  刑事第十五庭  審判長法  官  吳昭瑩
                                      法  官  蘇隆惠
                                      法  官  李正紀
以上正本證明與原本無異。
不得再抗告。
                                      書記官  鄭信昱
中    華    民    國    97    年    12    月    2     日


司法院資訊處製作；財團法人民間司法改革基金會備份。
